【裁判字號】    92,訴緝,162
【裁判日期】    921230
【裁判案由】    偽造有價證券
【裁判全文】
臺灣板橋地方法院刑事判決                        九十二年度訴緝字第一六二號
    公  訴  人  臺灣板橋地方法院檢察署檢察官
    被      告  丁○○
右列被告因偽造有價證券等案件，經檢察官提起公訴（九十一年度偵字第一三五九七
號），本院判決如左：
    主  文
丁○○收受贓物，累犯，處有期徒刑月，如易科罰金以佰元折算壹日；又共同行
使偽造之信用卡，累犯，處有期徒刑陸月，如易科罰金以佰元折算壹日，簽帳單（
一式二聯）上偽造之持卡人「C.H.CHOU」英文署名貳枚沒收。應執行有期徒刑捌月，
如易科罰金以佰元折算壹日，簽帳單（一式二聯）上偽造之持卡人「C.H.CHOU」英
文署名貳枚沒收。
    事  實
一、丁○○前曾於民國八十六年間，因違反麻醉藥品管理條例案件，經本院判處有期
    徒刑四月確定，於八十六年八月二十二日易科罰金執行完畢；又於九十年間，因
    違反毒品危害防制條例案件，經本院判處有期徒刑五月確定，於九十年十二月三
    日易科罰金執行完畢。詎其猶不知悔改，復於九十一年七月十七日晚上八時三十
    分許，在臺北縣蘆洲市○○路一六一號其友人李宗榮住處，明知李宗榮所持有甲○○身分證、駕駛執照各一張（係於九十一年七月五日下午一時許，在臺北縣新
    莊市○○街、昌盛街口，遭郭建豪、李宗榮共同搶奪）、乙○○身分證一張（係
    於九十一年七月五日下午二時三十分許，在臺北縣三重市○○路○段二十一巷口
    ，遭郭建豪、李宗榮共同搶奪）等證件，係來路不明之贓物，仍予收受。其又基
    於行使偽造信用卡詐購財物之犯意聯絡，夥同周建宏、陳永安二人，由周建宏先
    於九十一年七月二十二日，依循跳蚤雜誌廣告，在臺北縣三重市○○○路正義國
    小附近，以新臺幣（下同）一萬元之代價，向綽號「小陳」姓名年籍不詳之男子
    購得偽造之英商渣打銀行卡號0000－0000－0000－0000號，背
    面已經不詳之人偽簽「C.H.CHOU」英文署名之ＶＩＳＡ信用卡一張（實際發卡銀
    行為「英國Lloyds TSB Bank plc」國外銀行），次日（即同年月二十三日）即
    由丁○○駕駛租用之車號Ｎ二－六四二一號小客車，搭載周建宏、陳永安（二人
    所涉本件共同行使偽造信用卡詐欺犯行，前業經本院先行審結，各判處二人有期
    徒刑五月在案），於該日晚上八時四十分許，共同至臺北縣新莊市○○路六十七
    號「ＪＥＡＮＳ暢貨中心」，購買萊福牛仔褲、龐哥牛仔褲、藍哥牛仔褲各一件
    、ＬＥＥ牌Ｔ恤一件、李家牌Ｔ恤三件、高馬襯衫二件等，共計價值一萬零七十
    四元之商品後，由周建宏持上開偽造之英商渣打銀行信用卡，交付該商店人員行
    使刷卡付費，並於簽帳單上偽簽「C.H.CHOU」之持卡人簽名（此簽帳單為二聯式
    ，消費者在第一聯簽名即可複寫至其後一聯）後，交還該商店人員，使該商店行
    號人員陷於錯誤，誤認係「C.H.CHOU」本人持信用卡消費，而交付詐得上開所購
    商品財物，足生損害於「C.H.CHOU」、英商渣打銀行、「英國Lloyds TSB Bank
    plc」國外銀行及「ＪＥＡＮＳ暢貨中心」。嗣因「ＪＥＡＮＳ暢貨中心」人員
    丙○○察覺有異，向聯合信用卡處理中心查核，始查悉上開信用卡為偽卡，惟周
    建宏、陳永安、丁○○三人已趁隙離去駕車逃逸，將上開偽造之信用卡丟棄在臺
    北縣新莊市○○路○○路側水溝，並朋分上開詐得之衣褲商品。其後經「ＪＥＡ
    ＮＳ暢貨中心」人員報警後，經警循線始於翌日（即同年月二十四日）凌晨四時
    三十分許，在臺北縣三重市○○路○段七號前，查獲周建宏、陳永安、丁○○三
    人，並於其所駕上開汽車內起獲上開丁○○收受之甲○○、乙○○遭搶證件及其
    三人盜刷詐得之衣褲商品等贓物。
二、案經臺北縣政府警察局新莊分局報請臺灣板橋地方法院檢察署檢察官偵查起訴。
    理  由
一、訊據被告丁○○矢口否認有上揭收受贓物、共同行使偽造信用卡詐購衣褲商品等
    犯行，辯稱：甲○○、乙○○之上開證件，係李宗榮向伊說他與郭建豪搶來的，
    問伊要不要，伊沒有向他拿，之後是李宗榮將上開證件遺留在伊車上，被警查獲
    ，伊並無收受贓物之情；另刷卡購物部分，係周建宏從大陸回來，主動說要買東
    西給伊，伊就開走載他與陳永安去上開商店購買衣褲，伊只有進去量尺寸後，就
    返回車上等他們，之後周建宏、陳永安二人跑上車，叫伊趕快開車，伊才知有事
    ，周建宏有說要分伊衣褲，但伊不敢要，伊並不知周建宏持偽卡刷卡購物之事云
    云。惟查：
    (一)被害人甲○○、乙○○上開遭搶證件係於被告丁○○租用汽車上之背包內起獲
      ，另據同案被告周建宏、陳永安於警詢中均供證稱：有見到丁○○自上開背包
      取出物品等語明確一致（見偵查卷十一頁反面、十三頁反面），足見被告丁○○有使用放置上開贓物證件之背包，且衡諸被告丁○○自李宗榮詢問其是否要
      收受甲○○、乙○○上開贓物證件後，迄開車搭載周建宏、陳永安二人，已經
      有五日之久，被告丁○○若執意不予收受上開贓物證件，豈有未能發現而及時
      退還李宗榮，是徵諸上情難謂被告丁○○無收受上開贓物證件之犯意可言，被
      告上開所辯，要屬事後卸責之詞，殊無足取。另證人李宗榮雖於警詢、偵查中
      證述附和被告上開所辯之詞，惟基上理由，證人李宗榮之證述難謂無迴護被告
      之嫌，要難逕予採信。
    (二)次查被告丁○○共犯行使偽卡詐欺犯行部分，雖同案被告周建宏、陳永安亦附
      和被告丁○○上開辯詞供證稱：丁○○並不知情伊等上開行使之信用卡係偽造
      的云云，然被告丁○○於警訊時已曾供認：伊有夥同周建宏、陳永安持偽造信
      用卡，於上揭時地刷卡消費，事後並分得二件Ｔ恤、一件襯衫、一件牛仔褲等
      語明確（見偵查卷五頁），並經證人丙○○於警訊證述：周建宏、陳永安、丁○○三人一同前往店內購物刷卡等情甚明（見偵查卷十八頁），參佐同案被告
      周建宏、陳永安係由被告丁○○駕車載往刷卡購物，並於案發後在外接應二人
      駛離現場逃逸等情，堪認被告丁○○與同案被告周建宏、陳永安，應有共犯上
      開行使偽造信用卡詐購財物無訛，周建宏、陳永安上開供證要屬事後迴護被告
      丁○○之附和之詞，核與被告丁○○上開畏罪卸責之辯詞，顯均不足採。此外
      ，佐諸同案被告周建宏、陳永安對於右揭時地價購上開偽造信用卡後，持卡行
      使刷卡消費詐得上開衣褲商品朋分等犯罪事實均供認不諱，核與證人丙○○於
      警訊指證情節相符，並有簽帳單影本、臺北縣政府警察局贓物認領保管單各一
      紙附卷可資佐證。又被告丁○○與周建宏、陳永安等共同行使偽造上開信用卡
      刷卡消費，冒名偽簽簽帳單，詐騙被害商店商品財物，顯有侵害「C.H.CHOU」
      、英商渣打銀行、「英國Lloyds TSB Bank plc」國外銀行及「ＪＥＡＮＳ暢
      貨中心」之權益，自足生損害於「C.H.CH OU」、英商渣打銀行、「英國Lloy
      ds TSB Bank plc」國外銀行及「ＪＥＡＮＳ暢貨中心」。
    是本件事證明確，被告丁○○上開等犯行均堪認定，應予依法論科。
二、核被告丁○○收受甲○○、乙○○等遭搶證件，係犯刑法第三百四十九條第一項
    之收受贓物罪。又按依信用卡使用情形，必於信用卡背面之簽名欄簽名後，始得
    持卡消費，並於簽帳單上簽名為證，是在信用卡背面簽名欄簽名，單純自形式上
    觀察，即足以表示信用卡之簽名者於信用卡有效期限內有權使用該信用卡之辨識
    及證明，非依習慣或特約表示一定用意之證明，性質上係屬刑法第二百十條之私
    文書（參見最高法院九十一年度台上字第五一○九號刑事判決意旨）；次按持信
    用卡交易後，店員交付予持卡人簽名之簽帳單係一式三聯或一式二聯，其中第一
    聯由持卡人簽名後（同時複寫第二、三聯），即由特約商店交持卡人收執，係表
    明持卡人同意依照信用卡使用約定，一經使用或訂購物品均應按所示之全部金額
    ，付款予發卡銀行之全部金額，故持卡人於該簽帳單簽名之用意與票據背書大致
    相同，皆係對所簽之金額負責之意，具私文書性質，其中第二聯、第三聯則由持
    卡人提出交付予特約商店，特約商店將第二聯存查，第三聯則轉交由聯合信用卡
    中心存查。本件被告丁○○夥同周建宏、陳永安，共同持周建宏購得之上開偽造
    信用卡（含該卡背面偽簽之持卡人署名），至商店行使刷卡消費購物，核其此部
    分所為係一行使行為觸犯刑法第二百零一條之一第二項前段之行使偽造信用卡罪
    、同法第二百十六條、第二百十條之行使偽造私文書罪，為想像競合犯，應從一
    重之行使偽造信用卡處斷。又其等推由周建宏於簽帳單偽簽「C.H.CHOU」英文姓
    名複印各聯後交還商店人員，據以取得所購之物，則係另犯刑法第二百十六條、
    第二百十條之行使偽造私文書罪；其此偽造之低度行為，應為其後行使之高度行
    為所吸收，亦不另論罪。被告丁○○與周建宏、陳永安間，就上揭所犯行使偽造
    私文書（包括行使偽卡背面偽造簽名及偽造、行使簽帳單上偽簽署名等部分）、
    行使偽造信用卡等部分犯行，有犯意聯絡及行為分擔，為共同正犯。又其上開所
    犯行使偽造私文書（簽帳單部分）與行使偽造信用卡二罪之間，有方法目的之牽
    連犯關係，復應從一重之行使偽造信用卡罪論處；至於行使偽造信用卡，當然含
    有詐欺之本質，故其藉此詐得商店商品財物，則毋庸再論以詐欺罪（參見臺灣高
    等法院暨所屬法院九十年十一月二十二日九十年法律座談會研討意見）。公訴意
    旨雖僅敘及被告二人所犯行使偽造信用卡部分，其餘上揭犯行漏未敘及，惟其後
    公訴人與本院審理時業已追加起訴上開行使偽造私文書罪嫌，有本院九十二年九
    月二十五日準備程序筆錄在卷可按，且上述其餘犯行部分與其被訴有罪部分亦有
    上開裁判上一罪關係，為起訴效力所及，是本院得併予審究，附此敘明。又被告
    丁○○所犯上開收受贓物、行使偽造信用卡二罪間，犯意各別，行為互殊，所犯
    罪名不同，應予分論併罰。另被告丁○○前曾於八十六年間，因違反麻醉藥品管
    理條例案件，經本院判處有期徒刑四月確定，於八十六年八月二十二日易科罰金
    執行完畢；又於九十年間，因違反毒品危害防制條例案件，經本院判處有期徒刑
    五月確定，於九十年十二月三日易科罰金執行完畢，有卷附之臺灣高等法院檢察
    署刑案紀錄簡覆表可按，其受有期徒刑之執行完畢後，五年以內再犯本件有期徒
    刑以上各罪，均為累犯，應加重其刑。爰分別審酌被告各罪犯罪之動機、目的、
    方法、手段、參與實施程度、所獲不法利益、對被害人、被害銀行、商店、社會
    交易安全之危害及犯罪後坦承之態度等一切情狀，各量處如主文所示之刑，併諭
    知易科罰金之折算標準，復定其應執行之刑。另簽帳單（一式二聯）上偽造之持
    卡人「C.H.CH OU」英文署名二枚，爰併予依法宣告沒收。至被告丁○○與周建
    宏、陳永安共犯行使之上開偽造信用卡（含其背面偽造之簽名）一張，已經周建
    宏丟棄滅失，業據周建宏陳明在卷，且未於查獲時搜索扣得，堪認屬實，爰不予
    宣告沒收，併此敘明。
據上論斷，應依刑事訴訟法第二百九十九條第一項前段，刑法第二十八條、第三百四
十九條第一項、第二百零一條之一第二項前段、第二百十六條、第二百十條、第五十
五條、第四十七條、第四十一條第一項前段、第五十一條第五款、第二百十九條，罰
金罰鍰提高標準條例第一條前段、第二條，判決如主文。
本案經檢察官徐名駒到庭執行職務
中      華      民      國    九十二    年     十二     月     三十     日
                                    臺灣板橋地方法院刑事第十庭
                                        審判長法  官  徐  蘭  萍
                                              法  官  林  漢  強
                                              法  官  彭  全  曄
右正本證明與原本無異
如不服本判決應於送達後十日內向本院提出上訴狀
                                              書記官  梁  宜  庭
中      華      民      國    九十三    年     一       月     二       日
附錄本案論罪科刑法條全文：
刑法第三百四十九條
收受贓物者，處三年以下有期徒刑、拘役或五百元以下罰金。
搬運、寄藏、故買贓物或為牙保者，處五年以下有期徒刑、拘役或科或併科一千元以
下罰金。
因贓物變得之財物，以贓物論。
刑法第二百零一條之一：
意圖供行使之用，而偽造、變造信用卡、金融卡、儲值卡或其他相類作為簽帳、提款
、轉帳或支付工具之電磁紀錄物者，處一年以上七年以下有期徒刑，得併科三萬元以
下罰金。
行使前項偽造、變造之信用卡、金融卡、儲值卡或其他相類作為簽帳、提款、轉帳或
支付工具之電磁紀錄物，或意圖供行使之用，而收受或交付於人者，處五年以下有期
徒刑，得併科三萬元以下罰金。
刑法第二百十六條
行使第二百十條至第二百十五條之文書者，依偽造、變造文書或登載不實事項或使登
載不實事項之規定處斷。
刑法第二百十條
偽造、變造私文書，足以生損害於公眾或他人者，處五年以下有期徒刑。


司法院資訊處製作；財團法人民間司法改革基金會備份。
